【裁判字號】    89,易緝,46
【裁判日期】    890831
【裁判案由】    詐欺
【裁判全文】
臺灣屏東地方法院刑事判決                          八十九年度易緝字第四六號
    公  訴  人  臺灣屏東地方法院檢察署檢察官
    被      告  乙○○
    選任辯護人  蕭碧宗
右列被告因詐欺案件，經檢察官提起公訴（八十四年度偵字第七六二四號、八十五年
度偵字第○二二號），本院判決如左：
    主  文
乙○○無罪。
    理  由
一、公訴意旨略以：被告乙○○基於意圖為自己不法所有之概括犯意，自民國八十四
    年六月一日起至同年月二十五日止，在高雄市苓雅區○○○路三五一號地下室告
    訴人甲○○所經營之康熙餐廳消費，向告訴人謊稱在屏東做養豬及飼料生意龐大
    需要交際，致使康熙餐廳誤信其資力雄厚，淮其簽帳並每月結帳一次。俟乙○○
    連續以大眾商業銀行屏東分行票據號碼：ＡＰ0000000號、面額新台幣（
    下同）三萬九千六百元之支票，及簽發同年六月十一日二萬三千九百元、十六日
    三萬元、十八日一萬一千三百元及一萬二千元、十九日一萬五千元、二十一日一
    萬三千元等康熙餐廳自備之本票付帳。嗣乙○○復承前詐欺之概括犯意，至上址
    告訴人所經營之金玉滿堂酒吧消費，並以大眾商業銀行屏東分行票據號碼：ＡＰ
    0000000號面額八萬元、ＡＰ0000000號面額十二萬七千元、ＡＰ
    0000000號面額三十一萬一千元等支票，及簽發八十四年六月三日五千四
    百元、八日八千元、十一日六千六百元、十二日三萬一千元、十八日三萬一千元
    、十九日四千四百元、二十五日四千四百元等金玉滿堂酒吧自備之本票付帳。惟
    前揭之支票竟遭退票，本票亦未兌現，幾經告訴人催討，被告均置不理並不知去
    向，告訴人始知受騙，因認被告涉有刑法第三百三十九條第一項之詐欺取財罪嫌
    。
二、按犯罪事實應依證據認定之，無證據不得推定其犯罪事實，又不能證明被告犯罪
    者，應諭知無罪之判決，刑事訴訟法第一百五十四條、第三百零一條第一項分別
    定有明文。又認定不利於被告之事實，須依積極證據，苟積極證據不足為不利於
    被告之認定時，即應為有利於被告之認定，更不必有何有利之證據；另刑法第三
    百三十九條第一項詐欺取財罪之成立，以意圖為自己或第三人不法所有，以詐術
    使人將本人或第三人之物交付為要件。所謂以詐術使人交付，必須被詐欺人因其
    詐術而陷於錯誤，若其所用方法，不能認為詐術，亦不致使人陷於錯誤，即不構
    成該罪，此有最高法院三十年上字第八一六號、四十六年臺上字第二六○號判例
    足資參照，核先敘明。
三、訊據被告乙○○堅詞否認涉有前揭詐欺犯行，辯稱：在告訴人所開設之康熙餐廳
    及金玉滿堂酒吧已消費一年多均有正常付帳，因於八十四年六月間終止代理案外
    人農生企業股份有限公司之經銷業務後，生意失敗始未能付款等語。經查：被告
    乙○○於本院審理時供稱：「我以前在康熙餐廳消費了一年多，有錢就付現金，
    如沒錢就下次去消費時付，在金玉滿堂酒吧是簽三個月的票」，「有誠意與告訴
    人和解，共欠告訴人七十多萬元，告訴人要我一次付清我負擔不起」等語。嗣經
    本院於調查中訊之告訴人，告訴人亦供稱：「被告到我開的餐廳消費沒有付款，
    被告自來店裡消費一年多，有時這次欠款他（被告）下次來時就付款，以前一年
    來他付款都正常，只這次（八十四年六月）欠款後就沒有來消費了」，「係為了
    生意上保住客戶，才讓他簽帳」等語（詳本院八十九年五月二日訊問筆錄）。故
    本院綜合上開被告及告訴人之供述以觀，認為被告係至告訴人所開設之康熙餐廳
    、金玉滿堂酒吧消費一年多之老客戶，且一年多之消費付款均屬正常，此為告訴
    人所不否認，則告訴人顯係基於保住客戶之考量，始同意被告以簽帳方式消費，
    被告顯非施用詐術致告訴人陷於錯誤而同意賒欠。是本件純屬積欠消費款債務之
    民事糾葛，尚難僅憑告訴人之片面指訴遽認被告涉有詐欺行為。此外，復查無其
    他積極證據足資證明被告有何詐欺犯行，則揆諸前揭法條規定及最高法院判例意
    旨，自應為被告無罪之諭知。
據上論斷，應依刑事訴訟法第三百零一條第一項，判決如主文。
本案經檢察官楊挺宏到庭執行職務。
中      華      民      國      八十九      年    八    月    三十一    日
                                      臺灣屏東地方法院刑事第二庭
                                          審判長  法  官  吳永宋
                                                  法  官  林昌義
                                                  法  官  柯盛益
右正本證明與原本無異。
對於本判決如有不服應於收受送達後十日內向本院提出上訴書狀上訴於台灣高等法院
高雄分院並按他造當事人之人數附具繕本。
                                                  書記官   張福山
中      華      民      國    八十九      年    八    月    三十一    日


司法院資訊處製作；財團法人民間司法改革基金會備份。
